臺灣高等法院刑事判決
108年度上訴字第4006號
上  訴  人  
即  被  告  姜明倫  



上列上訴人因毒品危害防制條例案件，不服臺灣士林地方法院10
8年度審訴字第485號，中華民國108年10月24日第一審判決（起
訴案號：臺灣士林地方檢察署108年度毒偵字第1129號），提起
上訴，本院判決如下：
    主  文
上訴駁回。
    事  實
一、姜明倫曾因施用毒品案件，經法院裁定送觀察、勒戒、強制
    戒治後，於民國97年9 月3 日執行完畢釋放出所，並經檢察
    官為不起訴處分；其旋於5 年內再犯施用毒品犯行，經法院
    判決有罪，另因施用毒品案件，經臺灣臺北地方法院以103
    年度審簡字第1015號判決處有期徒刑4 月確定，於106年9月
    27日假釋出監，於107 年10月14日假釋期滿。詎仍不知悔改
    ，於108 年6 月10日中午12時許，在新北市○○區○○路000 號
    4 樓之1 住處，分別以將第一級毒品海洛因放在香菸內點燃
    吸食所生煙霧之方式，施用第一級毒品海洛因；以將第二級
    毒品甲基安非他命置於玻璃球吸食器內燒烤吸食所生煙霧之
    方式，施用第二級毒品甲基安非他命，嗣於同日16時50分許
    ，乘坐友人劉奎廷騎乘之機車行經臺北市南港區松河街成功
    橋下時為警盤查，並當場為警扣得海洛因7 小包（驗餘總淨
    重14.82公克，驗餘總純質淨重7.77公克）、甲基安非他命9
     小包（驗餘總淨重7.31公克），始悉上情。
二、案經臺北市政府警察局南港分局報告臺灣士林地方檢察署偵
    查起訴。 
    理  由
壹、證據能力部分：
一、按被告以外之人於審判外之陳述雖不符刑事訴訟法第159 條
    之1 至之4 等4 條之規定，而經當事人於審判程序同意作為
    證據，法院審酌該言詞陳述或書面陳述作成時之情況，認為
    適當者，亦得為證據；當事人、代理人或辯護人於法院調查
    證據時，知有刑事訴訟法第159 條第1 項不得為證據之情形
    ，而未於言詞辯論終結前聲明異議者，視為有前項之同意，
    同法第159 條之5 定有明文。立法意旨在於傳聞證據未經當
    事人之反對詰問予以核實，原則上先予排除。惟若當事人已
    放棄反對詰問權，於審判程序中表明同意該等傳聞證據可作
    為證據；或於言詞辯論終結前未聲明異議，基於尊重當事人
    對傳聞證據之處分權，及證據資料愈豐富，愈有助於真實發
    見之理念，且強化言詞辯論主義，使訴訟程序得以順暢進行
    ，上開傳聞證據亦均具有證據能力。本案下列所引用之被告
    以外之人於審判外之陳述（包含書面陳述），性質上均屬傳
    聞證據，檢察官、上訴人即被告姜明倫（下稱被告）於原審
    審理中均表示同意有證據能力（見原審卷第46-47頁），且
    迄本院言詞辯論終結前，均未主張有刑事訴訟法第159 條第
    1 項不得為證據之情形，本院審酌上開證據作成時之情況，
    認應無違法或不當情事，與本案待證事實間復具有相當之關
    聯性，以之作為證據應屬適當，依刑事訴訟法第159 條之5 
    第2 項之規定，認有證據能力。 
二、本件認定事實所引用之非供述證據，並無證據證明係公務員
    違背法定程序所取得，檢察官、被告於原審審判程序中復未
    於言詞辯論終結前表示異議，應認有證據能力。 
貳、認定被告犯罪事實依憑之證據及理由：
一、被告經本院合法通知未到庭，惟上開事實，業據被告於上訴
    狀、警詢、偵查、原審程序時均坦承不諱，復有台灣尖端先
    進生技醫藥股份有限公司尿液檢體編號080497號濫用藥物檢
    驗報告、臺北市政府警察局108年北市鑑毒字第191號鑑定書
    、法務部調查局濫用藥物實驗室108 年7 月24日調科壹字第
    10823015630 號鑑定書等在卷可稽，足認被告之自白，核與
    事實相符，此部分事實，堪以採信。
二、綜上所述，本件事證明確，被告分別施用第一、二級毒品犯
    行，堪以認定，應依法論科。 
參、論罪： 
一、按海洛因及甲基安非他命分別為毒品危害防制條例第2 條第
    2 項第1 款、第2 款明定之第一級、第二級毒品。核被告所
    為，分別係犯毒品危害防制條例第10條第1 項、第2 項之施
    用第一級毒品罪、施用第二級毒品罪。被告持有第一級毒品
    海洛因及第二級毒品甲基安非他命後，進而施用，其持有之
    低度行為均應被其施用之高度行為所吸收，均不另論罪。
二、被告所犯上開2 罪間，犯意各別、行為互殊，應予分論併罰
    。
三、累犯： 
    被告前因施用毒品案件，經法院裁定送觀察、勒戒、強制戒
    治後，於97年9 月3 日停止戒治釋放出所，並經檢察官為不
    起訴處分，5 年內又因施用毒品案件，經臺灣臺北地方法院
    （下稱臺北地院）以102 年度簡字第2644號判決處有期徒刑
    4 月確定（下稱第一執行案）；復因販賣毒品案件，經臺北
    地院以102 年度訴字第582 號判決各處有期徒刑1 年11月（
    共2 罪）、1 年10月（共3 罪），並與前開第一執行案合併
    定應執行有期徒刑4 年8 月確定（下稱第二執行案）；再因
    施用毒品案件，經臺北地院以103 年度審簡字第1015號判決
    處有期徒刑4 月確定，嗣與第二執行案經入監接續執行，至
    106 年9 月27日因縮短刑期假釋出監並付保護管束，於107 
    年10月14日保護管束終結，然該保護管束終結原因記載：「
    假釋保護管束期間再犯於期滿前未判決確定」等情，此有本
    院被告前案紀錄表1 份在卷可稽（見原審卷第25頁），是被
    告上開假釋有被撤銷可能，其前開未執行之刑是否得以已執
    行論仍有疑義，爰不論以累犯，附此敘明。
四、按毒品危害防制條例第17條第1 項規定：「犯第4 條至第8 
    條、第10條或第11條之罪，供出毒品來源，因而查獲其他正
    犯或共犯者，減輕或免除其刑。」其所稱「供出毒品來源，
    因而查獲其他正犯或共犯者」，係指被告供出毒品來源之有
    關資料，諸如其他正犯或共犯之姓名、年籍、住居所、或其
    他足資辨別之特徵等，使調查或偵查犯罪之公務員因而對之
    發動調查或偵查並查獲其他正犯或共犯而言（最高法院99年
    度台上字第203 號判決意旨參照）。查，被告於上訴理由中
    供稱：畢慶賢與被告上游為朋友，伊想要傳畢慶賢是要知道
    上游名字，伊只知道上游名字叫「小偉」，電話和LINE等語
    ，於本院準備程序中供稱：伊沒有要傳畢慶賢，（現在知道
    要）警察查獲才有減刑等語（見本院卷第26頁、第76頁），
    且經本院函詢臺北市政府警察局南港分局，就被告就本件犯
    行有無供出毒品上手「小偉」乙節，其函覆結果為：本分局
    於108年6月10日查獲江嫌持有毒品案，當時江嫌雖有供稱毒
    品係向年籍不詳綽號「小偉」之男子購買，且江嫌係以通訊
    軟體LINE與「小偉」聯絡，未提供「小偉」之聯絡電話，故
    無查獲等語，此有上開分局108年12月26日北市警南分刑字
    第1083014970號函在卷足參（見本院卷第63頁），是被告並
    不符合上開供出毒品來源，因而查獲其他正犯或共犯者之要
    件，而無毒品危害防制條例第17條第1 項規定之適用。
肆、維持原判決及駁回上訴之理由：
一、原審本於同上見解，以被告前開犯行罪證明確，適用毒品危
    害防制條例第10條第1 項、第2 項、第18條第1 項前段，刑
    法第11條、第41條第1項前段，並審酌被告曾因施用毒品經
    觀察、勒戒、強制戒治及法院判處罪刑確定，猶再犯本案施
    用第一、二級毒品犯行，實屬不該，惟念及毒品危害防制條
    例對於施用毒品之被告係以治療、矯治為目的，非重在處罰
    ，被告違犯本罪實係基於「病患型」行為，其犯罪心態與一
    般刑事犯罪之本質並不相同，應側重適當之醫學治療及心理
    矯治為宜，又其行為本質屬自我傷害身體之行為，反社會程
    度較低，且考量被告坦承犯行之犯後態度等一切情狀，分別
    量處5月、8月，並就施用第二級毒品部分諭知易科罰金之折
    算標準。另就沒收部分說明：扣案之白色透明晶體9 包（驗
    餘總淨重7.31公克）、碎塊狀檢品5 包（驗餘總淨重13.82 
    公克，總純質淨重7.35公克）、粉末檢品2 包（驗餘總淨重
    1.00公克，總純質淨重0.42公克），分別經臺北市政府警察
    局刑事鑑識中心、法務部調查局濫用藥物實驗室以氣相層析
    質譜儀法檢驗，前者均檢出甲基安非他命成分，後二者則均
    檢出海洛因成分，此有臺北市政府警察局108 年北市鑑毒字
    第191 號鑑定書、法務部調查局濫用藥物實驗室108 年7 月
    24日調科壹字第10823015630號鑑定書存卷可參，既係毒品
    危害防制條例第2 條第2 項第1 款、第2 款所規定之第一、
    二級毒品，不問屬於被告與否，均應依毒品危害防制條例第
    18條第1 項前段之規定諭知沒收銷燬；又盛裝上開海洛因、
    甲基安非他命之包裝袋，因包覆毒品，其上顯留有該毒品之
    殘渣，無論依何種方式均難與之析離，應整體視之為毒品，
    爰連同該包裝袋併於對應犯罪項下諭知沒收銷燬；至鑑定用
    罄部分，因已滅失，故不再為沒收銷燬之諭知，附此敘明。
    經核其認事用法，尚無違誤，量刑亦屬妥適，應予維持。
二、被告上訴意旨略以：原審之科刑顯有過重，且被告吸食行為
    並非侵害社會大眾之公共利益，實屬自殘之行為，且被告依
    法上訴並將毒品來源供出，讓法院得以查獲，因上訴期間過
    於短暫，所以不易查緝，另希依毒品危害防制條例第17條減
    刑云云。然查：㈠按量刑輕重，係屬事實審法院得依職權自
    由裁量之事項，苟其量刑已以行為人之責任為基礎，並斟酌
    刑法第57條各款所列情狀，而未逾越法定刑度或有濫用權限
    情事，即不得任意指為違法（最高法院75年台上字第7033號
    判例意旨參照）。再按法律上屬於自由裁量之事項，並非概
    無法律性之拘束，自由裁量係於法律一定之外部性界限內使
    法官具體選擇以為適當之處理，因此在裁量時必須符合所適
    用法規之目的，即須受比例原則、公平正義原則等規範，謹
    守法律秩序之理念，體察法律之規範目的，使其結果實質正
    當，合於自由裁量之內部性界限。查本件被告所為，係犯毒
    品危害防制條例第10條第2項之施用第二級毒品罪，法定刑
    為「3年以下有期徒刑」及毒品危害防制條例第10條第1項之
    施用第一級毒品罪，法定刑為「6月以上，5年以下有期徒刑
    」，原審判決分別判處有期徒刑5月、8月，並就得易科罰金
    部分，諭知易科罰金折算標準，是原審判決既已詳細記載認
    定被告犯罪之證據及理由，並已審酌關於刑法第57條科刑之
    一切情狀，係在適法範圍內行使其量刑之裁量權，並無違反
    比例原則及平等原則，核無違法或不當之情形。㈡另被告主
    張其有適用毒品危害防制條例第17條第1項云云，然被告上
    訴意旨所述，仍執前詞，業經本院指駁如前，其上訴均為無
    理由，均應予駁回。
伍、被告經本院合法傳喚，無正當理由未到庭，爰不待其陳述，
    逕為一造辯論判決。　　
陸、法律之適用：
　　據上論斷，應依刑事訴訟法第368 條、第371 條，判決如主
    文。
本案經檢察官江耀民提起公訴，檢察官蕭方舟到庭執行職務。 
中　　華　　民　　國　　109 　年　　2 　　月　　25　　日
                  刑事第十七庭  審判長法  官  鄭水銓
                                      法  官  李世華
                                      法  官  鍾雅蘭
以上正本證明與原本無異。
施用第二級毒品部分，不得上訴。
施用第一級毒品部分，如不服本判決，應於收受送達後20日內向
本院提出上訴書狀，其未敘述上訴之理由者並得於提起上訴後20
日內向本院補提理由書（均須按他造當事人之人數附繕本）「切
勿逕送上級法院」。
                                      書記官  黃亮潔
中　　華　　民　　國　　109 　年　　2 　　月　　25　　日
附錄：本案論罪科刑法條全文　　　　　　　　　　　　　　　
毒品危害防制條例第10條
施用第一級毒品者，處 6 月以上 5 年以下有期徒刑。
施用第二級毒品者，處 3 年以下有期徒刑。